臺灣高雄地方法院民事判決　　　　　　　 96年度親字第137號
原　　　告　丙○○
被　　　告　乙○○
兼法定代理　甲○○
人
上當事人間否認子女事件，本院於民國96年12月4 日言詞辯論終
結，判決如下：
    主  文
確認被告乙○○（民國95年12月9 日生）非被告甲○○與原告之
婚生子（非被告甲○○自原告受胎所生之子）。
訴訟費用由被告負擔。
    事實及理由
一、本件原告起訴主張：原告與被告甲○○於民國85年1 月18日
    結婚，於95年5 月1 日協議離婚，並辦理離婚登記，自此未
    同居。然而被告甲○○於95年12月9 日產下被告乙○○，依
    法推定為原告與被告甲○○之婚生子，惟原告於94年11月22
    日起至95年11月18日期間因毒品案件在監服刑，被告甲○○
    曾於94年12月間至高雄第二監獄以電話接見原告，自此未再
    與原告相見，依此事實推斷，被告乙○○顯非被告甲○○自
    原告受胎所生，爰依民法第1063條第2 項之規定，提起本件
    訴訟等語，並聲明求為判決如主文所示。
二、被告則稱：同意原告之請求，對於原告所提出之證據資料均
    無意見等語。
三、得心證之理由：
    (一)按「妻之受胎，係在婚姻關係存續中者，推定其所生子女
      為婚生子女」、「前項推定，夫妻之一方或子女能證明子
      女非為婚生子女者，得提起否認之訴」、「前項否認之訴
      ，夫妻之一方自知悉該子女非為婚生子女，或子女自知悉
      其非為婚生子女之時起2 年內為之」，民法第1063條第1
      項至第3 項前段定有明文。再按關於認諾及訴訟上自認或
      不爭執事實之效力之規定，於否認子女之訴不適用之，民
      事訴訟法第595 條定有明文。本件原告主張被告乙○○於
      95年12月9 日出生，其非被告甲○○自原告受胎所生之婚
      生子，且於知悉之日起2 年內之96年7 月11日具狀向本院
      提起否認子女訴訟之事實，有原告所提起訴狀上本院收狀
      日期章戳可據。揆諸前揭法律規定，原告提起本件否認子
      女之訴，並未逾越2 年之除斥期間，其起訴於法核無不合
      。又本件被告固同意原告之請求，惟依據上揭規定，不得
      逕行宣示確認被告乙○○非原告與被告甲○○所生之婚生
      子而為被告敗訴之判決，均合先敘明。
    (二)次按「從子女出生日回溯第181 日起至第302 日止，為受
      胎期間」、「能證明受胎回溯在前項第181 日以內或第30
      2 日以前者，以其期間為受胎期間」，民法第1062條第1
      項、第2 項分別定有明文。本件原告起訴主張其與被告甲
      ○○於85年1 月18日結婚，於95年5 月1 日離婚，被告乙
      ○○則於95年12月9 日出生之事實，經原告到庭陳述明確
      ，並提出高雄縣鳳山市第二戶政事務所戶籍登記催告書影
      本1 份附卷可參（見本院卷第7 頁），為被告甲○○所不
      爭執，此部分之事實應可信為真實。依上開民法第1062條
      之規定，被告乙○○之受胎期間，在無其他佐證可資參酌
      之情形下，應係於95年6 月22日至同年2 月10日之間。又
      在被告乙○○上開可能受胎之期間，原告與被告甲○○仍
      具夫妻關係，故被告乙○○應推定為原告與被告甲○○之
      婚生子。
    (三)然而，原告於93年間因施用第一、二級毒品，經本院以93
      年度易字第934 號刑事判決判處原告應執行有期徒刑1 年
      確定，原告並於94年11月22日入臺灣高雄第二監獄執行，
      復於95年6 月16日轉入臺東武陵監獄續予執行，於同年11
      月18日縮短刑期執行完畢出監之事實，據原告提出出監證
      明書1 份在卷可憑（見本院卷第6 頁），並經本院依職權
      調取原告之前案紀錄表及在監在押全國紀錄表各1 份附卷
      可佐，應可認定。又原告於上開在監執行期間，被告甲○
      ○曾於94年11月29日及同年12月13日前往臺灣高雄第二監
      獄探視原告，此後未與原告接見，此有臺灣高雄第二監獄
      96年10月12日高二監戒字第0960005902號函文暨接見明細
      表、臺灣臺東戒治所96年10月8 日東戒所刑字第09600048
      91號函文各1 份在卷可參（見本院卷第47頁至第49頁）。
      依據上開資料，足認原告於94年11月22日至95年11月18日
      在監期間並未與被告甲○○同居，則被告乙○○當不可能
      係被告甲○○自原告受胎所生之子。基此，原告主張之事
      實，即屬有據，堪予採信。
    (四)綜上，被告乙○○雖受法律上婚生推定為原告之子，然既
      有客觀事實足認被告乙○○應非被告甲○○自原告所受胎
      ，原告自得訴請法院否認之。從而，原告依民法第1063條
      第2 項之規定，訴請確認被告乙○○非原告與被告甲○○
      之婚生子（非被告甲○○自原告受胎所生之子），即有理
      由，應予准許。
四、結論：本件原告之訴為有理由，依民事訴訟法第78條、第85
    條第1項前段，判決如主文。
中　　華　　民　　國　　96　　年　　12　　月　　18　　日
  　              家事法庭  審判長法　官  廖家陽
                                  法　官　吳宏榮
                  　      　　　  法　官　楊佩蓉
以上正本證明與原本無異。
如不服本判決，應於送達後20日內，向本院提出上訴狀。
中　　華　　民　　國　　96　　年　　12　　月　　18　　日
                                  書記官  黃勤涵
